臺灣高等法院高雄分院民事判決　　　　 93年度上易字第140號
上　訴　人　甲○○
訴訟代理人　曾慶雲律師
被上訴人　　乙○○
上列當事人間請求侵權行為損害賠償事件，上訴人對於民國93年
5 月31日臺灣屏東地方法院93年度訴字第98號第一審判決提起上
訴，本院於94年3 月2 日言詞辯論終結，判決如下：
    主  文
上訴駁回。
第二審訴訟費用由上訴人負擔。
    事實及理由
一、被上訴人起訴主張：上訴人於民國92年8 月1 日上午9 時40
    分許，在屏東縣佳冬鄉調解委員會，因對於伊之發言內容不
    滿，竟出手毆打伊臉部，致伊受有兩側臉頰瘀青及上門牙四
    顆、下門牙三顆鬆脫之傷害。為此依侵權行為之法律關係，
    請求上訴人賠償伊醫療費用損失新台幣（下同）12萬6050元
    及精神慰藉金15萬元，暨法定遲延利息等語。
二、上訴人則以：伊只從被上訴人後側出手打他一拳，且被上訴
    人於刑案偵訊中自稱被打到前額，自不可能造成被上訴人兩
    側臉頰淤青及門牙鬆脫等三處傷痕，被上訴人所訴的傷痕應
    非伊造成；縱認是伊傷害所致，亦是因被上訴人出言挑釁，
    伊氣憤之餘才出手，被上訴人就其所受損害與有過失，且所
    請求之醫療費用及精神慰撫金均過高等語，資為抗辯。
三、原審對於被上訴人之請求，判決被上訴人全部勝訴，並為附
    條件免為假執行之宣告。上訴人聲明不服，求為廢棄原判決
    所命給付超過7 萬元本息部分，駁回該部分被上訴人在第一
    審之訴；被上訴人則求為判決駁回上訴。
四、被上訴人主張受有上開傷害之事實，業經提出診斷證明書及
    照片（原審卷第13頁及警卷）為憑，並據輔英科技大學附設
    醫院函稱：被上訴人牙槽骨質完整，壯年喪失之牙齒應該不
    是自己掉下，應是外力造成門牙上下脫落等語（原審卷第32
    頁），堪認屬實。上訴人否認該傷害係其加害所致，惟證人
    葉寬銘、張賴佳妹已分別證稱上訴人出手打被上訴人一拳；
    打他嘴巴部位一下，導致嘴巴流血（見警訊筆錄；偵查卷第
    6 頁；本院卷第36 -37），上訴人亦自認打被上訴人一巴掌
    ，參以被上訴人所受傷害，據診斷證明書所載，固有三處，
    然實係集中在門牙及嘴角兩側之臉頰部位，則上訴人固僅打
    被上訴人一拳，其施力點在一側，然因打中門牙之堅硬部位
    ，同時撞擊另側嘴角之臉頰部位，導致三處傷痕，其傷勢符
    合上訴人之毆打行為，足認被上訴人之傷勢，確係上訴人加
    害所致。至於被上訴人於警訊中曾稱上訴人打其前額，然其
    後已詳細描述係「打鼻子、嘴巴部位，打一下」，顯然係概
    括之泛稱，尚非得據以否定上訴人加害之事實。是則上訴人
    此部分所辯，尚無足採；其所為對被上訴人構成侵權行為，
    已足認定。被上訴人本於侵權行為法律關係，請求上訴人賠
    償其所受之損害，洵屬有據。茲就被上訴人請求之項目及金
    額審究如后：
  (一)醫療費用部分：被上訴人因前揭傷害，在輔英科技大學附設
    醫院就診，支出自費金額12萬6050元（12萬5000元為假牙費
    用、1050元為門診費用），業經提出醫療繳款收據（原審卷
    第15頁背面至19頁）為證，並經同院函復屬實（同上卷第32
    頁）。至上訴人抗辯：被上訴人僅掉牙7 顆，竟鑲假牙18顆
    ，醫療費超高，且可能與第三人過失有關云云。惟經輔英科
    技大學附設醫院函復：被上訴人上下門牙斷裂，到院治療時
    已缺失，旁邊要有牙齒延伸各2 至3 顆做假牙裝置治療。做
    假牙時需有隔壁牙齒做支撐，以致於要做到18顆，假牙單價
    6500元，18顆共11萬7000元；及8 顆釘子固定，一顆釘子
    1000元共8000元，總共12萬5000元，且無上訴人所述因潮州
    某私人診所疏失造成之情形（原審卷第53頁），足認被上訴
    人此部分支出均屬醫療所必需，其請求上訴人賠償此部分之
    損失，核屬有據。
  (二)精神慰藉金部份：被上訴人因本件侵權行為而受有前開傷害
    ，茲審酌被上訴人受傷致兩側臉頰瘀青及上門牙4 顆、下門
    牙3 顆鬆脫，其植牙過程確實痛苦難堪，且據輔英科技大學
    附設醫院稱其於治療期間不方便說話、不美觀，約有二個月
    工作較不方便，但不影響工作能力，及其為景福鐵工廠負責
    人，上訴人則職業不固定等雙方身分、財務狀況情節，認被
    上訴人請求精神慰藉金15萬元，尚屬適當，應予准許。
五、上訴人另稱：被上訴人有挑釁行為，伊才出手打他；被上訴
    人就本件傷害行為與有過失云云。按民法第217 條第1 項規
    定：損害之發生或擴大，被害人與有過失者，法院得減輕賠
    償金額或免除之。損害之發生或擴大，非僅因賠償義務人之
　　行為，而被害人亦與有過失者，依民法第二百十七條第一項
  　之規定，法院固得視其過失之程度如何，以減輕賠償金額，
    或免除賠償責任。惟所謂被害人與有過失，必項其行為與債
    務人之行為，為損害之共同原因，而其過失行為並為有助成
    損害發生或擴大之行為者，始屬相當（最高法院54年度台上
    字第2897號判決參照）。經查：(一)上訴人就被上訴人之挑釁
    行為，固指述：被上訴人於張余龍妹被傷害案調解時，自稱
    他是流氓，還罵伊姊張余龍妹沒人教訓；說上訴人提出調解
    的目的是想不用做靠他吃三年；若要錢不用談，拿冥紙給你
    糊等語，致上訴人氣憤而出手，惟為被上訴人所否認。而據
    證人葉寬銘稱：伊為雙方調解，被上訴人表達時口氣較不好
    ，余龍妹方面的人就從後方打他；因講話太過挑釁，致上訴
    人打他（警卷）；被上訴人口氣太衝，上訴人聽不下去，就
    一拳打下去（偵查卷第6 頁）；證人張賴佳妹稱：因為上訴
    人說「要賠、要賠」，被上訴人就回答「要賠，我賠你冥錢
    」，所以上訴人聽了生氣就出拳打被上訴人（本院卷第37頁
    ），並未證明有上訴人指述之用語；(二)證人葉寬銘固證稱：
    被上訴人口氣不好，太過挑釁，及張賴佳妹稱：被上訴人回
    答「要賠，我賠你冥錢」，惟其既未使用對當事人構成侮辱
    或使人窘迫之言詞，或有脅迫對方之意，經核僅係拒絕理賠
    而口出惡語，其固足使他方當事人不悅或氣憤，然其時雙方
    既在調解人主導調解之中，雙方均得表達自己之意見，且依
    其情節，尚難認任何人在該情境下，均將被激非以暴力侵害
    他人身體不足表達其不悅。從而，要難認被上訴人之言語，
    已足以助成上訴人出手毆打之行為。是則上訴人辯稱被上訴
    人就其被害行為與有過失云云，亦不足採。
六、綜上所述，被上訴人依侵權行為之法律關係請求上訴人給付
    27萬6050元及自起訴狀繕本送達翌日 (93年3 月10日）起至
    清償日止，按週年利率5%計算之利息，為有理由，應予准許
    ；其勝訴部分，所命給付之金額未逾50萬元，應依職權宣告
    假執行。是則原審判命上訴人如數給付，並就所命給付依職
    權宣告假執行，及就上訴人聲請免為假執行部份，酌定相當
    擔保金額宣告之，於法並無不合。上訴意旨指摘原判決不當
    ，求予廢棄改判，為無理由，應予駁回其上訴。
據上論結，本件上訴為無理由，依民事訴訟法第449 條第1項、
第78條，判決如主文。
中　　華　　民　　國　　94　　年　　3 　　月　　16　　日
                            民事第六庭
                                審判長法官 許明進
                                法      官 張明振
                                法      官 謝肅珍
以上正本證明與原本無異。
不得上訴。
中　　華　　民　　國　　94　　年　　3 　　月　　16　　日
                                書  記 官  廖素珍
